【裁判字號】    90,上易,2769
【裁判日期】    900928
【裁判案由】    傷害等
【裁判全文】
臺灣高等法院刑事判決                            九十年度上易字第二七六九號
    上  訴  人  臺灣板橋地方法院檢察署檢察官
    被      告  甲○○
右上訴人因被告傷害等案件，不服臺灣板橋地方法院九十年度易字第一０六五號，中
華民國九十年五月十五日第一審判決（起訴案號：臺灣板橋地方法院檢察署八十九年
度偵字第一０七五六號）提起上訴，本院判決如左：
    主  文
上訴駁回。
    理  由
一、公訴意旨略以：被告甲○○於八十九年一月十一日二十三時十分許，在臺北縣三
    重市○○路○段四十八號前，因行車糾紛與告訴人乙○○發生爭執，詎被告竟基
    於傷害犯意，毆打告訴人，導致告訴人受有左膝內側瘀斑（約五公分直徑）、左
    小腿前方條狀刮痕（各約十公分、七公分長）、左大趾擦傷（約一公分直徑）、
    左足背擦傷（約半公分直徑）等傷害。因指被告甲○○涉犯刑法第二百七十七條
    第一項之傷害罪嫌云云。
二、按犯罪事實應依證據認定之，無證據不得推定其犯罪事實，又不能證明被告犯罪
    者，應諭知無罪之判決，刑事訴訟法第一百五十四條、第三百零一條第一項定有
    明文。所謂認定犯罪事實之證據，係指足以認定被告確有犯罪行為之積極證據而
    言，該項證據自須適合於被告犯罪事實認定，始得採為斷罪資料。又苟未能發現
    相當證據，或證據不足以證明，自不能以推測或擬制之方法，以為裁判基礎，亦
    分別有最高法院二十九年度上字第三一○五號及同院四十年度臺上字第八六號判
    例意旨可資參照。又按告訴人之指訴係以使被告入罪為目的，必須調查其他證據
    證明告訴人之指訴與事實相符，始可採為證據，最高法院六十九年度臺上字第一
    五三一號判例可資參照。
三、公訴意旨指被告涉犯刑法第二百七十七條第一項傷害罪，無非以告訴人之指訴經
    測謊鑑定判斷未說謊，及告訴人呈附之驗傷診斷書一紙為主要論據。惟查：告訴
    人指訴其曾抵擋被告之毆打，經測謊鑑定研判未說謊，固有法務部調查局陸(三)
    字第八九○五六三八六號鑑定通知書在卷為據（見偵查卷第八八頁），然告訴人
    於警訊時，明確指訴其於八十九年一月十一日，遭被告猛擊左太陽穴；另有一名
    女子則持鞋子敲打其頭部等語（分見偵查卷第九頁反面、第十頁反面），然核其
    於八十九年一月十三日之診斷書，所載之診療結果，載明告訴人受有左膝內側瘀
    斑、左小腿前方條狀刮痕、左大趾擦傷、左足背擦傷等傷害，與告訴人所訴被告
    毆打其左太陽穴，及另一名女子敲打其頭部之情節不符；且告訴人既指訴被告及
    該女子毆打其頭部，而告訴人之頭部非但不見有任何傷勢，且其左腿部所受之傷
    害，並非一般毆擊所留之瘀、挫傷，而係於左小腿留有二處條狀刮傷，與足背、
    腳趾所留之擦傷，而腿部之刮傷、擦傷，顯難認為與頭部遭受毆擊有因果關係；
    而告訴人左膝內側受有瘀傷，亦難認與其頭部被毆有關聯性，是告訴人之指訴被
    毆情節，顯有諸多處合理可疑，不能單憑此診斷書及測謊鑑定報告排除之。再以
    當場目擊之證人林阿鳳、曹淑芳二人，均明確證稱未見到被告有毆打告訴人等語
    （分見原審卷第三四頁、第三十頁），雖證人林阿鳳、曹淑芳係被告之親人，然
    告訴人之指訴既與其所提出之證據不符，顯係有瑕疵之證據，不能單憑告訴人之
    指訴及診斷書，即指被告涉有傷害犯行。告訴人復自承當時別無其他人在場目擊
    ，本院亦查無其他積極證據足認被告確有涉犯公訴意旨所指傷害罪嫌，被告被訴
    傷害部分之犯行即屬不能證明。
四、此外，本院復查無其他積極證據，足以認定被告確有公訴人所指之傷害犯行。原
    審同此認定，以本件不能證明被告犯罪諭知無罪之判決，結論並無不合。檢察官
    上訴以：(一)本件告訴人指訴，固與其診斷證明書上記載，互相矛盾。惟遍查全卷
    ，告訴人僅於警訊時陳述其遭毆擊之部位，而未於偵查及原審調查或審理時供述
    其遭毆擊之部位，至其警訊所言係指被告即朝伊左太陽穴猛打，致伊左膝內側瘀
    斑等多處受傷，對其為何左太陽穴遭毆，然傷勢卻在別處一節，未有任何交待。
    原審亦未就此訊明告訴人；(二)若被告毆打告訴人時，有與告訴人發生強力拉扯，
    或磨擦刮傷，自有可能造成告訴人身體擦傷；(三)本件告訴人之測謊結果，原審不
    予採納，未具體敘明理由等語為由，指摘原判決不當，請求撤銷改判。惟查：告
    訴人歷來均未具體指證被告究係如何毆打其大陽穴，而致其左膝內側受傷。而告
    訴人之指訴與客觀上之驗傷證明不符，其指訴已難遽信，已如前述。且經本院再
    度傳喚告訴人到庭，證稱係遭被告毆打大陽穴及頭臉（見本院卷第十九、二十頁
    ），雖其並稱腳部係另因被告踹其駕駛座之車門所致，惟為被告堅詞否認。查本
    件告訴人與被告之糾紛發生於八十九年一月十一日夜間二十三時十分，之後被告
    指訴告訴人傷害，翌日即行報案，並提出九十年一月十二日凌晨之看診紀錄之診
    斷證明為證，而告訴人在本案發生二日後之同月十三日始去看診，則其十三日診
    斷時之傷勢究係如何造成，已非無可疑。再查本案發生後，因被告堅稱告訴人糾
    集四人駕計程車回現場毆打被告，並提出頭部外傷、身體多處挫傷之診斷書為證
    ，經告訴人及目擊證人林阿鳳等於翌日（即一月十二日）報案，並提供車號供警
    方查證，警方自一月十七日起即依追查結果，依續通知杜傳進、蔣中民等到案說
    明，告訴人始於同年次月 (即二月) 二十二日出面告訴，是依上開情形，均難單
    憑上開診斷書，即指該告訴人之腿傷係被告毆打所致。再查測謊之判讀，係依人
    體說謊時心跳脈搏之慣有異常反應為據，但告訴人之指訴即有瑕疵，如前所述，
    自難單以告訴人指訴被告測謊時，心跳脈搏之跳動未有異常反應，即指被告犯罪
    ，是檢察官所指各節，並無理由，其上訴應予駁回。
據上論斷，應依刑事訴訟法第三百六十八條，判決如主文。
本案經檢察官鄭龍照到庭執行職務。
中      華      民      國    九十      年      九    月    二十八      日
                        臺灣高等法院刑事第十庭
                                審判長法  官  溫  耀  源
                                      法  官  黃  金  富
                                      法  官  何  菁  莪
右正本證明與原本無異。
不得上訴。
                                      書記官  吳  瑞  英
中      華      民      國     九十     年      十    月       二       日


司法院資訊處製作；財團法人民間司法改革基金會備份。
